【裁判字號】    97,家聲,294
【裁判日期】    970910
【裁判案由】    聲請從母姓
【裁判全文】
臺灣桃園地方法院民事裁定             97年度家聲字第294號
聲  請  人  乙○○
代  理  人  侯傑中律師
上列聲請人聲請改從母姓事件，本院裁定如下：
    主    文
准聲請人乙○○（民國○○年○○月○○日生，身分證統一編號：Ｚ000
000000號）改從母姓「林」。
聲請程序費用由聲請人負擔。
    理    由
一、本件聲請意旨略以：緣聲請人之外祖父林極（已歿）除收養
    聲請人母親甲○○為養女外，並無其他子嗣，故聲請人外祖
    父尚在世時，即常要求聲請人母親將所生子女其中一人改姓
    「林」，以延續林家香火，聲請人母親初不在意，但隨著其
    日漸年邁且身體日益虛弱，始能體會聲請人外祖父當時的想
    法，遂開始積極要求聲請人改從母姓，聲請人不從即大表不
    滿，致使親子關係緊張，不改姓一事對聲請人實已產生不利
    影響。聲請人幾經思量，認為變更為母姓亦無不可，且家中
    仍有2 名兄弟從父姓，對聲請人之父親賴壽群（已於88年11
    月01日過世）亦有交代，故為顧及母親家族的香火延續及對
    母親的孝道履行，在家中弟妹的支持及母親家族的壓力下，
    爰依民法第1059條第5 項之規定，聲請變更從母姓等語。
二、按「有下列各款情形之一，且有事實足認子女之姓氏對其有
    不利之影響時，父母之一方或子女得請求法院宣告變更子女
    之姓氏為父姓或母姓：一父母離婚者。二父母之一方或雙方
    死亡者。三父母之一方或雙方生死不明滿3 年者。四父母之
    一方曾有或現有未盡扶養義務滿2 年者。」，民法第1059條
    第5 項定有明文。準此，若有事實足認該子女原從之姓氏，
    對於該子女人格成長或繼嗣、財產、名譽、自尊、親情互動
    等有明顯不利之影響，而不能依同條第3 項經父母之書面同
    意而變更姓氏時，宜使其在合乎上列規定之要件下，仍有更
    易其姓氏之機會，以保障子女人格權之行使及兼顧長期負擔
    扶養義務之一方的權益。
三、經查，本件聲請人主張：其父親賴壽群業已於88年11月01日
    過世，聲請人母親為聲請人外祖父的唯一子嗣，而聲請人尚
    有其他兄弟姊妹未改姓等情，業據提出戶籍謄本多份為證，
    而聲請人之母親甲○○亦到庭陳明：聲請人的外祖父過世時
    曾要求我所生的子女中須有一個改姓「林」等語（見本院97
    年08月22日訊問筆錄），是足認聲請人之前開主張應屬真實
    。按姓名權為人格權之一種，人之姓名為其人格之表現，應
    使本人有表達其意願之機會，本件聲請人為年滿54歲之成年
    人，故其改從母姓之意願應受尊重。是本院審酌聲請人之聲
    請尚與我國之風俗民情不相違背，且對於聲請人並無不利情
    事等一切情狀，此外，本件聲請與民法第1059條第5 項規定
    之要件並無不合，故依法應予准許。
四、依非訟事件法第21條第1 項前段，裁定如主文。
中    華    民    國    97    年    9     月    10    日
                              家事法庭法  官  周玉
上列正本係照原本作成
如對本裁定抗告須於裁定送達後10日內向本院提出抗告狀，並繳
納抗告裁判費新台幣1,000 元。
中    華    民    國    97    年    9     月    10    日
                                      書記官  張儷瓊


司法院資訊處製作；財團法人民間司法改革基金會備份。
